【裁判字號】    91,易,1221
【裁判日期】    920410
【裁判案由】    竊盜
【裁判全文】
臺灣高雄地方法院刑事判決                        九十一年度易字第一二二一號
    公  訴  人  臺灣高雄地方法院檢察署檢察官
    被      告  壬○○
    選任辯護人  郭清寶律師
右列被告等因竊盜案件，經檢察官提起公訴（九十年度偵字第一八一四七號），本院
判決如左：
    主  文
壬○○、庚○○共同竊盜，均處拘役伍拾日，如易科罰金，均以參佰元折算壹日。
    事  實
一、緣辛○○及其夫丙○○於八十五年間起，即向癸○○承租位於高雄縣大寮鄉○○
    村○○路一三八號廠房經營汽車保養廠，而庚○○（原名陳雍憲）於八十八年四
    月至十月間受僱於辛○○在該處擔任電機師傅，癸○○之弟壬○○則住在該廠房
    後方，且在該廠房旁開設計程車招呼站，併同管理該間廠房，而自八十九年二月
    間辛○○因未按期繳付廠房租金，屋主即要求辛○○搬遷，辛○○並於同年九月
    底十月初起進行搬遷廠房事宜，且因部分機具較大型，需另僱吊車來搬，故將部
    分機具暫留在原廠房內，壬○○見辛○○所有前開機具未搬離，且不甘辛○○所
    交付租金之支票跳票，乃基於意圖為自己不法所有之犯意，即聯絡庚○○前來搬
    運機具，庚○○亦明知前開機具為辛○○之生財器具，辛○○並未拋棄前開機具
    ，且因另開設之汽車電機行欠缺機具，即與壬○○基於意圖為自己不法所有之犯
    意聯絡，壬○○待辛○○等人搬運部分機具離開該廠房而無人看守之際，即通知
    庚○○前來搬運前開機具，庚○○並於八十九年十一月十三日僱請不知情之貨運
    司機己○○，由己○○駕駛自小貨車並載庚○○於是日十時許（起訴書誤載為下
    午三時十六分許），到達前開保養廠，壬○○即協助庚○○、己○○二人進行拆
    卸其開機具，搬運上己○○之自小貨車上，且由己○○為庚○○載運至庚○○在
    高雄市三民區○○○路三三三號所經營之「綦懋汽車電機行」內組裝使用，當日
    辛○○即發現前開機具遭竊，並報警處理，嗣於九十年八月二十二日十五時許，
    經辛○○前往庚○○所經營之「綦懋汽車電機行」發現前開己有機具，即報警處
    理，而查悉前情。
二、案經高雄縣政府警察局鳳山分局報請台灣高雄地方法院檢察署檢察官偵查起訴。
    理  由
一、訊據被告庚○○固坦承確於八十九年十一月十三日僱請貨車司機己○○，一同前
    往高雄縣大寮鄉○○路一三八號搬運「汽車油壓頂高機」、「引擎三角吊架」等
    器具至高雄市○○○路三三三號之「綦懋汽車電機行」即伊所經營之店裡使用等
    情無訛，訊之被告壬○○亦坦承認識被告庚○○，及哥哥癸○○有將前開廠房租
    予告訴人辛○○經營汽車保養廠等情甚明。惟均矢口否認有何竊盜犯行，被告庚○○辯稱：該處廠房係被告壬○○之哥哥出租予辛○○經營慶銘企業公司，因辛○○要搬廠房而不租該處，且因辛○○沒有付租金，被告壬○○即向伊表示那些
    機器放在該處很難再出租出去，故叫伊去搬機器，因伊認識被告壬○○，故認為
    被告壬○○不會害伊，伊才去搬機器云云；被告壬○○則辯稱：該廠房是伊二哥
    癸○○出租去及管理，伊僅住在廠房後面，並不知告訴人辛○○搬走時是否付清
    租金，且伊並未叫被告庚○○去搬機器，被告庚○○何時搬機器伊也不知道，伊
    與被告庚○○並無任何冤仇並不知被告庚○○為何要誣陷伊云云；辯護意旨則以
    ：被告壬○○確實不清楚被告庚○○將前開廠房內之機拒拆卸搬遷乙事，且被告
    壬○○與該器具之使用與發展毫無關連，被告壬○○有何意圖為自己不法所有之
    情？且共同被告庚○○有關案發時間、及是否關掉電源，及所搬運之前開器具究
    為購買或是贈送等部分之說法不一，實屬可疑，且被害人於八十九年十月遷出，
    為何留置高達約二十萬元之物品，所查獲之物品僅有五萬元，其餘十五萬元之物
    被告庚○○不可能不要，顯見被害人之指述為虛偽等語為被告壬○○辯護。
二、經查：
（一）右揭犯罪事實，業據被害人辛○○指述：該廠房是伊先生與證人癸○○簽定租
      約，租金並以支票支付，到八十九年二、三月間開始跳票，而未付租金，故於
      八十九年九月底十月初開始進行搬遷，陸續搬遷機器，因有些機具較大型需要
      用吊具來吊，無法一次搬完，搬到八十九年十一月二、三日時，僅剩下一點機
      具，到同月十三日下午再去搬時，發現很多東西都不見了，伊曾在八十八年四
      月間僱請被告庚○○當電機師傅，到同年十月份被告庚○○自己去外面開電機
      行，因被告庚○○以前做的不錯，伊就將客人的車子讓被告庚○○修理，且在
      伊的機具不見後，還是有將客人的車子交給被告庚○○修理，但被告庚○○就
      不讓伊去其所開的店，每次伊跟被告庚○○說要將客人車子開過去時，被告庚○○就跟伊講修理場換地方伊找不到，還說會跟伊牽車子，故伊都讓被告庚○○來伊店牽車，直到有一次客人從日本打電話來表示隔天要返國，要伊開該客
      人的車子接送，伊才到被告庚○○的店裡當時就有看到伊的機器，但有點懷疑
      ，之後請警察一起過來，伊發現該組汽車油壓頂高機的雙臂內有伊購買時所做
      的記號，另外引擎吊架中心臂中有燒焊的痕跡，是伊僱請師傅以前所留的，因
      此伊確定該二台機具為伊所有，且機器外部的顏色亦遭被告庚○○另外漆上紫
      色等情甚詳（見警卷第五頁至第六頁背面調查筆錄、偵查卷第三十頁背面至第
      三十一頁背面訊問筆錄，及本院九十一年五月二十一日訊問筆錄），復有相片
      三幀及領結單一紙均在卷可按。
（二）復查，前開位於高雄縣大寮鄉○○路一三八號之廠房為係由證人癸○○出租予
      被害人辛○○之夫丙○○，作為被害人辛○○、丙○○二人經營汽車保養場所
      用，而被告壬○○住於該廠房後方，並在旁邊經營計程車招呼站，出租人癸○○雖向承租人收取租金，但並不常至該處等情，已據被告壬○○於警、偵訊中
      陳述：伊是該處屋主，廠房是伊與兄癸○○與陳興民三人共有，且伊住在該廠
      房後方，門牌號碼是相同等語甚明，與證人即在該處擔任司機之甲○○證稱：
      被害人辛○○在該處開設保養廠，該保養廠是站長壬○○的房子，被告壬○○
      是開天龍無線電計程車行，該處有一個站，就在保養廠隔壁等語明確（見本院
      九十二年二月二十六日訊問筆錄），及有證人即被告壬○○之兄癸○○於檢察
      官偵查中及本院調查時陳述：該屋是伊與被害人辛○○之夫簽約，租金是伊在
      收取，因被害人辛○○是從八十九年二月份就未繳租金，且一再延期，伊就叫
      辛○○搬走，但辛○○是何時搬走的伊並不清楚，且伊沒有常去廠房那裡，辛○○搬走時是有一些機具留在廠房內，但伊並未與辛○○談過機器如何處理，
      且亦未約定機器由伊處理等語甚明（偵查卷第五十九頁及其背面訊問筆錄，及
      本院），是被告壬○○於本院調查時所陳：該廠房是由證人癸○○在管理，顯
      與證人癸○○所述不同，不無疑義，且被告已於警、偵訊中自承是前開廠房之
      屋主，並住在該屋後方，且在該廠房旁經營計程車招呼站，出租人癸○○對於
      承租人何時搬遷等情均不知悉，顯見該廠房雖為證人癸○○出租，但顯然是由
      居住及營業均在旁之被告壬○○在管理乙節堪以認定。
（三）另有證人即被告庚○○之員工乙○○在庭證稱：伊與被告庚○○以前均受僱於
      丙○○，被告壬○○與綽號「古仔」之人有跟被告庚○○到被告庚○○的店裡
      看店裡沒有前開機具，就叫被告庚○○去搬機具等語（見本院九十一年十二月
      三日訊問筆錄），並查，被告庚○○於八十九年十一月十三日十時許僱請貨車
      司機己○○，至前開廠房搬運汽車電動油壓頂高機及引擎三角架等器具，且在
      到達該保養廠時，外面有一台計程車停在門口，被告庚○○下車有請該計程車
      開走，且在搬運過程中除被告庚○○外，另有一名男子協助關電源，拆卸過程
      約二小時，並載運至被告庚○○所經營位於高雄市○○○路三三三號之「綦懋
      汽車電機行」內等情，亦據證人許顯榮在警、偵訊中均證述：被告庚○○於八
      十九年十一月十三日僱請伊駕駛貨車至大寮鄉○○路一三八號，到達時約十時
      許，係搬運汽車油壓頂高機，及引擎三角架各一台，當時到達該保養廠時，有
      一台計程車檔在該保養廠門口，被告庚○○即下車請該計程車開走，伊將貨車
      開進保養廠內，被告庚○○即叫伊去拆油壓頂高機，在拆卸過程中，有一名男
      子稱是否需將電源拆掉，伊表示不用，當時還有另外一名男子，被告庚○○有
      說該男子是屋主，但伊並不認識被告壬○○，目前也無法確認，拆卸共二個鐘
      頭才搬至伊的貨車上等語甚明（見偵查卷第十頁至第十一頁訊問筆錄、本院九
      十一年六月二十五日訊問筆錄），雖證人許顯榮於本院調查時改陳：在拆卸機
      具過程中有一男子問伊是否需切斷電源，就是被告庚○○問伊的，且在拆機具
      過程中，除被告庚○○跟伊講話外，伊確定沒有其他跟伊講話，伊現在記不清
      被告庚○○有無跟伊講屋主亦在場等語（見本院九十一年六月二十五日訊問筆
      錄）。是證人許顯榮於先後於警、偵訊中均明確陳稱，與被告庚○○前往搬運
      機具時，除請檔在門口之計程車離開外，在該保養廠內另有一名男子表示是否
      需關閉電源，保養廠內另有一名男子，被告庚○○並有介紹稱是屋主等語，證
      人事後改稱，可確定當天僅有被告一人等語，證人己○○事後變異證詞，誠屬
      可疑，且於警、偵訊所證述之時間距離發生本件搬運器具之日期較近，是證人
      己○○於警、偵訊中所述較可採信，事後無端改稱證述內容，實不足為有利於
      被告壬○○之認定。據此，足以認定被告庚○○早已離開被害人辛○○所開設
      之保養廠另行在高雄市開店，對於被害人辛○○欲遷廠之事如何能得知，以及
      被害人辛○○究竟是何時搬遷，搬遷後是否留有具有價值之器具等情，對於未
      住在該處之被告庚○○如何能順利得知？顯見係經由居住該處且在該處管理之
      被告壬○○之告知而知悉甚明。且被告庚○○與證人己○○在該處拆卸機具，
      約花二小時的時間，被告壬○○在旁經營汽車招呼站，又怎可能毫不知情，被
      告壬○○辯稱對該事件毫不知情，尚難採信。而被告庚○○曾受僱於被害人辛○○在該保養廠擔任師傅，對於該處為被害人所經營之保養廠應知之甚明，而
      前往搬取之汽車電動油壓頂高機及引擎三角架等器具均為經營保養廠重要之生
      財器具，且價值不低，被害人辛○○為何任意棄置該處？被告庚○○怎會毫無
      懷疑，逕自搬取供己使用，是被告庚○○所辯相信被告壬○○已處理好云云，
      亦為卸責之詞，實難據信。
（四）且被告壬○○辯稱：於八十九年十一月某日凌晨，車站排班司機戊○○有看到
      被告庚○○前往該保養廠內運走器材等物，並於翌日告知伊等語，惟查，被告
      庚○○搬運前開器具之時間，係八十九年十一月十三日十時許，業據被告庚○○及證人己○○證述甚明，然據證人戊○○到庭則陳：伊從八十九年至九十年
      間，在高雄縣大寮鄉後庄休息站及民族路一三八號排班，該處是被告壬○○在
      經營，隔壁的保養廠已搬離，伊認識被告庚○○曾在該保養廠當師傅，伊並沒
      有看過被告庚○○前往該保養廠搬機器，亦未看過任何人在凌晨時至該保養廠
      搬機器等語（見本院九十一年五月一日訊問筆錄），是被告壬○○此部分所陳
      並不可採。
（五）綜前說明，被告二人前開所辯，顯均係事後卸責之詞，並不足採，本件事證明
      確，被告二人前開犯行均堪認定。
（六）至於辯護人聲請測謊鑑驗，惟查，測謊僅係就受測者對於相關事項之詢答，對
      應其神經、呼吸、心跳等反應而判斷，其鑑驗結果有時亦因受測人之生理、心
      理因素而受影響，該鑑驗結果故可為審判之參考，但非為判斷之唯一及絕對之
      依據，因此，本件事證，業經調查前開證據已明，而無再送請測謊鑑驗之必要
      ；另辯護人所提出之被告壬○○與證人甲○○之對話錄音譯本，其中有關證人
      甲○○所述部分，業據證人甲○○在庭否認，前已敘明，且該錄音譯本所提及
      證人甲○○所述內容亦為證人甲○○所聽說而得之消息，且陳：並沒有聽得很
      詳細，好像是說要般東西抵債等語，並不確實，且係傳聞，並無證據能力，故
      不足為有利於被告壬○○之認定，均附此說明。
三、核被告庚○○、壬○○二人所為，均係犯刑法第三百二十條第一項之竊盜罪。被
    告二人就前開犯行，均具有犯意聯絡及行為分擔，均為共同正犯，又被告二人利
    用不知情之搬運司機己○○搬運前開器具，均係間接正犯。爰審酌被告二人之素
    行均尚可，有台灣高等法院被告全國前案紀錄表二份在卷可憑，被告二人為謀己
    利之犯罪動機、目的、手段、所竊得財物之價值，及被告二人之犯行對於被害人
    所造成之損害，及犯罪後雖均否認犯行，但在庭態度均尚認良好等一切情狀，均
    量處如主文所示之刑，又刑法第四十一條已於九十年一月四日修正，同年月十日
    公佈，同年月十二日施行，修正後第四十一條第一項規定：「犯最重本刑為五年
    以下有期徒刑之刑之罪，而受六個月以下有期徒刑或拘役之宣告，因身體、教育
    、職業、家庭之關係或其他正當事由，執行顯有困難者，得以一元以上三元以下
    折算一日，易科罰金。但確因不執行所宣告之刑，難收矯正之效，或難以維持法
    秩序者，不在此限。」，被告二人所犯刑法第三百二十條第一項之竊盜罪，係五
    年以下有期徒刑之罪，且均科處拘役五十日之刑度，此一修正係屬執行方法之修
    正，行為後法律既有變更，此部分被告五人所宣告之刑，應依新修正之刑法第四
    十一條第一項前段規定，均諭知易科罰金之折算標準。
據上論斷，應依刑事訴訟法第二百九十九條第一項前段，刑法第二十八條、第三百二
十條第一項、第四十一條第一項，罰金罰鍰提高標準條例第二條，判決如主文。
本案經檢察官丁○○到庭執行職務。
中      華      民      國    九十二    年      四      月      十      日
                        臺灣高雄地方法院刑事第三庭
                            法    官   程克琳
右正本證明與原本無異。
如不服本判決，應於判決送達後十日內，向本院提出上訴狀。
                            書 記 官    梁瑜玲
中      華      民      國    九十二    年      四      月      十      日
【附錄本判決論罪科刑法條】
刑法第三百二十條：
意圖為自己或第三人不法之所有，而竊取他人之動產者，為竊盜罪，處五年以下有期
徒刑、拘役或五百元以下罰金。
意圖為自己或第三人不法之利益，而竊佔他人之不動產者，依前項之規定處斷。
前二項之未遂犯罰之。


司法院資訊處製作；財團法人民間司法改革基金會備份。
